【裁判字號】    96,訴易,68
【裁判日期】    970415
【裁判案由】    侵權行為損害賠償
【裁判全文】
臺灣高等法院民事判決                  96年度訴易字第68號
原      告  甲○○
被      告  丙○○
            乙○○
共      同
訴訟代理人  丁○○
上列當事人間因侵權行為損害賠償事件，經本院刑事庭裁定移送
而來，本院於民國97年4月1日言詞辯論終結，判決如下：
    主      文
被告應連帶給付原告新臺幣萬伍仟伍佰貳拾玖元，及自民國九
十六年十月九日起至清償日止，按年息百分之五計算之利息。
原告其餘之訴駁回。
訴訟費用由被告連帶負擔五分之一，餘由原告負擔。
    事實及理由
一、原告主張：被告乙○○（下稱乙○○）於民國（下同）95年
    11 月26日駕駛車號8196-KA號自用小客車（下稱系爭小客車
    ）搭載被告丙○○（下稱丙○○），沿台北市○○路30巷由
    南往北直行，至永吉路30巷99號前，因欲請丙○○下車購買
    飲料而暫時路邊停車，且未緊靠道路右側，及未注意後方行
    人及車輛，即通知丙○○下車，而丙○○亦未注意後方行人
    及車輛，即貿然開啟車門，適伊騎乘車號QA2-415號輕型機
    車（下稱系爭機車）行經該處，遭系爭小客車右側車門碰撞
    致人車倒地，而受有手指撕裂傷。爰依侵權行為法則，訴請
    被告應連帶賠償伊醫療費新台幣（下同）1230元、工作薪資
    損失13萬3000元、精神慰撫金5萬元等情。並於本院聲明：
    被告應連帶給付原告18萬4230元，及自刑事附帶民事起訴狀
    繕本送達翌日（即96年10月9日）起算之法定遲延利息。
二、被告則以：伊等願賠償原告醫療費用，但其中關於診斷證明
    書費部分應予剔除；且依原告傷勢，其無法工作應以3日為
    宜；且原告請求精神慰撫金額亦屬過高等語，資為抗辯。並
    於本院聲明：原告之訴駁回。
三、本件應審究者為(一)被告就系爭車禍發生是否有過失？(二)若是
    ，則原告請求被告賠償之金額以若干為當？茲論述如下：
(一)、被告就系爭車禍發生是否有過失？
  1.原告主張：乙○○於前開時日，駕駛系爭小客車搭載丙○○
    行經肇事地點，因欲請丙○○下車購買飲料而暫時路邊停車
    ，且未緊靠道路右側，及未注意後方行人及車輛，即通知丙
    ○○下車，而丙○○亦未注意後方行人及車輛，即貿然開啟
    車門，適伊騎乘系爭機車行經該處，遭系爭小客車右側車門
    碰撞致人車倒地，而受有手指撕裂傷等情，業據提出卷附交
    通事故現場圖、台北市政府警察局交通警察大隊道路交通事
    故初步分析研判表、現場照片、醫療費用收據為證（見本院
    96年度交附民字第65號卷〈下稱附民卷〉第8至20頁），並
    為被告所不爭執（見本院卷第35頁），堪信為真。
  2.按汽車臨時停車或停車，開啟或關閉車門時，應注意行人、
    其他車輛，並讓其先行，道路交通安全規則第112條第3項定
    有明文。且，停車時應依車輛順行方向緊靠道路右側，亦為
    同條第2項所明定。查，乙○○未緊靠路邊停車，且未注意
    後方之行人、車輛，即通知丙○○下車，而丙○○亦未注意
    後方之行人及車輛，即貿然開啟車門，致原告騎乘系爭機車
    行經該處，因閃避不及遭該小客車右側車門撞擊，而受有手
    指撕裂傷，足見乙○○、丙○○之前開行為，顯有違反上揭
    交通安全規則之注意義務，即屬有過失。況乙○○、丙○○
    前開行為因涉有過失傷害罪部分，亦經本院刑事庭採與本院
    相同之見解，認定其等前開行為違反交通安全之注意義務顯
    有過失為由，判處其等成立過失傷害罪刑確定在案（見本院
    卷第3頁96年度交上易字第326號刑事判決），益證乙○○、
    丙○○前開行為有過失，且因此致原告受傷，則其等過失不
    法行為與原告受傷間，顯具有因果關係甚明。
(二)、原告請求被告賠償之金額以若干為當？
  1.按因故意或過失，不法侵害他人之權利者，負損害賠償責任
    ，民法第184條第1項前段定有明文。又不法侵害他人之身體
    或健康者，對於被害人因此喪失或減少勞動能力或增加生活
    上之需要時，應負損害賠償責任，同法第193條亦有明文。
    承前所述，乙○○、丙○○之過失不法行為，致原告受傷，
    則原告依前開規定，訴請被告賠償其損害，於法即屬有據。
  2.茲就原告請求之各項金額准、駁如下：
    (1)、醫療費用1230元部分：
        原告主張其因系爭車禍受傷，而支出醫療費用（含診斷
        證明書100元）計1230元乙節，業據提出醫療費用收據
        為證（見附民卷第16至20頁），並經本院向其就診醫院
        即台北醫學大學附設醫院（下稱台北醫學大學醫院）查
        明屬實（見本院卷第11頁該院97年1月7日校附醫歷字第
        0970000105號函），可見原告支出該醫療費用核屬治療
        之必要，應予准許。至診斷證明書費100元部分，因係
        屬為證明原告損害之程度所必要方法，與被告侵權行為
        間仍有相當因果關係，原告仍得請求被告賠償（最高法
        院91年度第3次民事庭會議決議意旨、同院92年度台上
        字第2653號判決意旨參照）。故原告請求被告應賠償其
        支出該診斷證明書費100元部分，核屬有據，應併予准
        許。是被告抗辯：診斷證明書費應予剔除云云，即無可
        取。
     (2)、工作損失13萬3000元部分：
      、原告主張其因系爭車禍受傷而無法工作達1個月，致
          受有月薪資損失4萬3000元云云，固據提出證明書為
          證（見附民卷第22頁）。惟查：
          I、原告因系爭車禍雖受有左手中指割傷（約3公分
              ），但其傷勢不會影響日常生活功能及從事一般
              性質工作乙節，此有卷附台北醫學大學醫院97年
              1 月7日校附醫歷字第0970000105號函檢附急診
              病歷及急診護理記錄單可稽（見本院卷第11至15
              頁）。足見原告顯無因系爭車禍受傷而需休養達
              1 個月之必要至明。
          II、況觀諸原告所提前開證明書記載其自95年11月26
              日（車禍發生日）至12月26日止，期間因車禍受
              傷不能工作（見附民卷第22頁），然原告迄至96
              年7月23日門診時，始發現其中指割傷有合併輕
              度攣縮之現象（見本院卷第16頁病歷即明），可
              證前開證明書所載原告無法工作之1個月期間，
              要與原告發生中指合併輕度攣縮現象，並無因果
              關係。此外，原告又無法舉證其因系爭車禍受傷
              ，無法工作需休養達1個月之情事，自難僅憑前
              開證明書記載其治療1個月無法工作，即可驟認
              其1個月無法工作係肇因於系爭車禍所致。
          III、依上說明，本院審酌原告係從事汽車美容工作，
              因系爭車禍致左手中指割傷，依其傷勢觀之，其
              傷口約3日即可癒合（此為被告所不爭執，見本
              院卷第44頁）等情，認其請求無法工作損失以3
              日計4299元（其每月薪資係4萬3000元〈見附民
              卷第22頁證明書〉，計算式：月薪資43000÷30
              ≒1433，1433×3＝4299，元以下4捨5入）為當
              。至原告逾此所為請求，即非有據，應予駁回。
      、另原告主張其因系爭車禍受傷，致有手指不靈活之後
          遺症，遭每月減薪1萬元，共計薪資損失達9萬元云云
          。然如前所述，原告因系爭車禍雖受有左手中指割傷
          （約3公分），但其傷勢不會影響日常生活功能及從
          事一般性質工作（見本院卷第11至15頁台北醫學大學
          醫院97年1月7日校附醫歷字第0970000105號函檢附急
          診病歷及急診護理記錄單），且原告亦無法舉證其因
          系爭車禍而留有後遺症，或其減薪與系爭車禍有關，
          要難憑其空言指陳即可謂係因系爭車禍而遭減薪。是
          原告主張其因系爭車禍留有後遺症，致遭減薪達9 萬
          元云云，自無可取。
    (3)、精神慰撫金5萬元部分：
        按不法侵害他人之身體、健康、名譽、自由、信用、隱
        私、貞操，或不法侵害其他人格法益而情節重大者，被
        害人雖非財產上之損害，亦得請求賠償相當之金額，民
        法第195條第1項定有明文。且，慰藉金之賠償須以人格
        權遭遇侵害，使精神上受有痛苦為必要，其核給之標準
        固與財產上損害之計算不同，然非不可斟酌雙方身分資
        力與加害程度，及其他各種情形核定相當之數額（最高
        法院51年台上字第223號判例意旨參照）。本院斟酌原
        告係高職畢業，從事汽車美容工作，因系爭車禍受有左
        中指割傷合併輕度攣縮，惟其傷勢不致於影響日常生活
        及工作，暨其有不動產一筆（公告現值117萬9160元，
        見本院卷第9頁稅務電子閘門財產所得調件明細表）；
        另丙○○係乙○○之女，目前在大學就學中，並無財產
        ，而乙○○目前任職於貿易公司，95年度薪資及投資所
        得計54萬4557元（見本院卷第27頁、第30至31頁稅務電
        子閘門財產所得調件明細表）等情，認原告請求精神慰
        撫金以3萬元為允當。
    (4)、綜上，原告請求乙○○、丙○○連帶賠償其損害計3萬
        5529元（醫療費用1230元、工作損失4299元、精神慰撫
        金3萬元）為當。至原告逾此所為之請求，即非有據，
        應予駁回。
四、從而，原告依侵權行為法則，訴請丙○○、乙○○應連帶賠
    償其3萬5529元，及自刑事附帶民事訴訟起訴狀繕本送達翌
    日（即96年10月9日，見附民卷第4頁）起算之法定遲延利息
    ，為有理由，應予准許。至原告逾此所為請求，即無理由，
    應予駁回。
五、本件事證已臻明確，兩造其餘之攻擊或防禦方法，經本院審
    酌後認均與本件之結論無涉，茲不再一一論列，併予敘明。
六、據上論結，本件原告之訴為一部有理由，一部無理由，依民
    事訴訟法第79條前段、第85條第2項，判決如主文。
中    華    民    國    97    年    4    月     15    日
                    民事第十三庭
                        審判長法  官  黃嘉烈
                              法  官  高鳳仙
                              法  官  楊絮雲
正本係照原本作成。
不得上訴。
中    華    民    國    97    年    4     月    15    日
                              書記官  鄭淑昀


司法院資訊處製作；財團法人民間司法改革基金會備份。
